【裁判字號】    99,訴,146
【裁判日期】    990513
【裁判案由】    營業稅
【裁判全文】
臺北高等行政法院判決
                                       99年度訴字第146號
                                     99年4月29日辯論終結
原      告  坡心商業股份有限公司
代  表  人  甲○
被      告  財政部臺北市國稅局
代  表  人  乙○○（局長）住同上
訴訟代理人  丙○○
上列當事人間營業稅事件，原告不服財政部中華民國98年11月30
日台財訴字第09800537600號（案號：第00000000 號）訴願決定
，提起行政訴訟，本院判決如下：
    主  文
原告之訴駁回。
訴訟費用由原告負擔。
    事  實
一、事實概要：
    緣原告所有臺北市○○區○○街85號3 樓、3樓之1、4樓之1
    、87號3樓、3樓之1、4樓及4樓之1等7 筆房屋，於民國（下
    同）96年4 月間經臺灣臺北地方法院拍賣，拍定價格新臺幣
    （下同）35,750,000元（含稅），經被告機關核定補徵營業
    稅額1,702,381 元。原告不服，申請復查，未獲變更，提起
    訴願遭決定駁回，遂提起本件行政訴訟。
二、兩造聲明：
    (一)原告聲明求為判決：1.訴願決定、復查決定及原處分均撤
                          銷。
                        2.訴訟費用由被告負擔。
    (二)被告聲明求為判決：1.駁回原告之訴。
                        2.訴訟費用由原告負擔。
三、兩造之爭點：被告以原告所有房屋經法院拍賣，屬原告銷售
    貨物之行為，核定補徵營業稅額1,702,381 元，是否適法？
    (一)原告主張之理由：
      1.台北地方法院民事執行處於96年4 月間拍賣原告所有台
        北市○○街85號3樓、3樓之1、4樓之1、87號3樓、3 樓
        之1、4樓及4樓之1等7 筆房屋，依法拍賣案之營業稅應
        由執行法院就拍賣所得優先扣除，再作債務清償分配。
        詎知，執行法院未優先扣除營業稅，被告乃向原告補徵
        ，原告不服，依法提起訴願，但被財政部駁回。
      2.按法院拍賣貨物前，應通知主管稽徵機關。主管稽徵機
        關如認該貨物屬應課徵營業稅者，應依法向法院聲明參
        與分配，加值型及非加值型營業稅法施行細則第47條第
        3 項定有明文。據此規定，法院拍賣之貨物，其營業稅
        應由主管機關向法院聲明參加分配。
      3.本件建物係經法院拍賣，被告本應依法向法院聲明參與
        分配，但被告並未依法向法院聲明參與分配，逕向原告
        核課補徵，於法程序自有未洽。請將原處分，復查決定
        及訴願決定均撤銷。
    (二)被告主張之理由：
      1.按「在中華民國境內銷售貨物或勞務及進口貨物，均應
        依本法規定課徵加值型或非加值型之營業稅。」、「營
        業稅之納稅義務人如左：一、銷售貨物或勞務之營業人
        。」、「將貨物之所有權移轉與他人，以取得代價者，
        為銷售貨物。」及「法院拍賣或變賣貨物前，應通知主
        管稽徵機關。主管稽徵機關如認該貨物屬應課徵營業稅
        者，應依法向法院聲明參與分配。」、「主管稽徵機關
        於聲明參與分配時，應以法院拍定或成交價額依規定稅
        率計算應納營業稅額，作為參與分配之金額。」分別為
        加值型及非加值型營業稅法第1條、第2條第1款、第3條
        第1項及同法施行細則第47條第3項、第4 項所明定。次
        按「拍賣或變賣之貨物，其屬應繳納營業稅者，應依左
        列公式計算營業稅額：應納營業稅額＝拍定或成交價額
        ÷（1＋徵收率5﹪）×徵收率5﹪ 。」為法院及海關拍
        賣或變賣貨物課徵營業稅作業要點第4 點所規定。又「
        法院拍賣或變賣之貨物屬應課徵營業稅者，……三、至
        未獲分配之營業稅款，應由稽徵機關另行填發『營業稅
        隨課違章（406） 核定稅額繳款書』向被拍賣或變賣貨
        物之原所有人補徵之，如有滯欠未繳納者，應依欠稅程
        序處理。」為財政部85年10月30日台財稅第851921699
        號函所明釋。
      2.本件原告所有臺北市○○區○○街85號3樓、3樓之1、4
        樓之1、87號3樓、3樓之1、4樓及4樓之1等7筆房屋，於
        96年4 月間遭臺北地院拍賣，拍定價格35,750,000元（
        含稅），有臺北地院民事執行處96年4 月14日北院錦92
        執申字第12210 號函附強制執行金額計算書分配表影本
        可稽，乃依首揭規定核定補徵營業稅額1,702,381 元（
        拍定價額35,750,000元÷1.05×5﹪ ）。原告訴稱：法
        院拍賣貨物前應通知主管稽徵機關向法院聲明參加分配
        ，惟被告並未依法向法院聲明參與分配，逕向原告補徵
        營業稅，程序未合云云，申經復查及訴願同遭決定駁回
        ，遂向大院提起行政訴訟。
      3.按「強制執行法上之拍賣，應解釋為買賣之一種，即拍
        定人為買受人，而以拍賣機關代替債務人立於出賣人之
        地位。」最高法院49年度台抗字第83號著有判例可資參
        照。原告所有系爭建物於96年4 月間遭臺北地院依強制
        執行法拍賣，仍屬原告銷售貨物之行為，自應依法課徵
        營業稅。原告訴稱因被告未向法院聲明參與分配，致系
        爭營業稅未獲分配，不應要求其繳交云云，惟查原告因
        臺北地院依強制執行法拍賣系爭建物，而負有繳納營業
        稅1,702,381 元之租稅債務，縱被告未參與分配，或已
        參與分配而分配不足，均不因而產生原告所負租稅債務
        歸於消滅之效果。又本件拍定價款（內含營業稅額為買
        受人支付，應由原告依法報繳），經執行法院分配與被
        告及原告之其他債權人，以清償原告所負債務，是被告
        分配不足之系爭營業稅，實係用以償還原告對其他債權
        人所負之同額債務，則被告依首揭規定，核定補徵營業
        稅1,702,381 元並無違誤，復查決定及訴願決定遞予維
        持，亦無不當，是本件原處分請予維持。
      4.據上論述，本件原處分、訴願決定均無違誤，為此請求
        判決如被告答辯之聲明。
    理  由
一、按「在中華民國境內銷售貨物或勞務及進口貨物，均應依本
    法規定課徵加值型或非加值型之營業稅。」、「營業稅之納
    稅義務人如左：一、銷售貨物或勞務之營業人。」、「將貨
    物之所有權移轉與他人，以取得代價者，為銷售貨物。」及
    「法院拍賣或變賣貨物前，應通知主管稽徵機關。主管稽徵
    機關如認該貨物屬應課徵營業稅者，應依法向法院聲明參與
    分配。」、「主管稽徵機關於聲明參與分配時，應以法院拍
    定或成交價額依規定稅率計算應納營業稅額，作為參與分配
    之金額。」分別為加值型及非加值型營業稅法第1條、第2條
    第1款、第3條第1項及同法施行細則第47條第3項、第4 項所
    明定。次按「拍賣或變賣之貨物，其屬應繳納營業稅者，應
    依左列公式計算營業稅額：應納營業稅額＝拍定或成交價額
    ÷（1＋徵收率5﹪）×徵收率5﹪ 。」為法院及海關拍賣或
    變賣貨物課徵營業稅作業要點第4 點所規定。又「法院拍賣
    或變賣之貨物屬應課徵營業稅者，……三、至未獲分配之營
    業稅款，應由稽徵機關另行填發『營業稅隨課違章（406 ）
    核定稅額繳款書』向被拍賣或變賣貨物之原所有人補徵之，
    如有滯欠未繳納者，應依欠稅程序處理；……」亦經財政部
    85年10月30日台財稅第851921699 號函釋在案。上揭作業要
    點及函釋乃財政部就營業稅課徵之技術性及細節性事項，基
    於中央稅捐主管機關之立場，所頒佈之行政規則及解釋函令
    ，與法律規定意旨無違，稅捐稽徵機關辦理相關案件，自得
    適用之。
二、本件被告機關以原告所有臺北市○○區○○街85號3樓、3樓
    之1、4樓之1、87號3樓、3樓之1、4樓及4樓之1等7筆建物於
    96年4 月間遭臺北地院拍賣，拍定價格35,750,000元（含稅
    ），有臺北地院民事執行處96年4 月14日北院錦92執申字第
    12210 號函附強制執行金額計算書分配表影本可稽，乃依首
    揭規定及函釋意旨，核定補徵營業稅額1,702,381 元（拍定
    價額35,750,000元÷1.05×5 ﹪）。原告不服，主張略以，
    拍賣案之營業稅應由拍定人處理，且應由執行法院就拍賣所
    得優先扣除營業稅後，再作清償債務分配，本件核定補徵營
    業稅與原告無關云云，申經被告機關復查決定略以，查「強
    制執行法上之拍賣，應解釋為買賣之一種，即拍定人為買受
    人，而以拍賣機關代替債務人立於出賣人之地位。」最高法
    院49年台抗字第83號著有判例可資參照。本件原告為系爭房
    屋之原所有權人，系爭房屋經臺北地院拍賣，為原告所不爭
    ，係屬具有買賣性質之銷售貨物行為，依法自應繳納營業稅
    。又拍賣價款清償順序，營業稅並無優先清償權，原查依首
    揭規定，按臺北地院通知函所載建物拍定價格35,750,000元
    ，核算拍賣房屋應納營業稅額1,702,381 元，並無不合為由
    ，駁回其復查之申請。原告不服，提起訴願，亦遭決定駁回
    各情，有營業稅隨課核定稅額繳款書、徵銷明細檔查詢、營
    業稅隨課補徵計算表、臺灣臺北地方法院民事執行處強制執
    行金額計算書分配表、臺灣臺北地方法院民事執行處96年6
    月22日北院錦96執申字第24523 號通知、復查及訴願決定書
    等附原處分卷及訴願卷內可稽。
三、原告循序起訴意旨略以：按法院拍賣貨物前，應通知主管稽
    徵機關，主管稽徵機關如認該貨物屬應課徵營業稅者，應依
    法向法院聲明參與分配，加值型及非加值型營業稅法施行細
    則第47條第3 項定有明文。據此規定，法院拍賣之貨物，其
    營業稅應由主管機關向法院聲明參加分配。本件臺北地方法
    院民事執行處於96年4月間拍賣原告所有系爭7筆房屋，被告
    機關本應依法向法院聲明參與分配，但被告機關並未依法向
    法院聲明參與分配，逕向原告核課補徵，於法未洽，為此請
    判決如訴之聲明云云。
四、本件兩造之爭點為：被告機關以原告所有房屋經法院拍賣，
    屬原告銷售貨物之行為，核定補徵營業稅額1,702,381 元，
    是否適法？經查：
（一）在中華民國境內銷售貨物或勞務及進口貨物，均應課徵加
      值型或非加值型之營業稅；又銷售貨物或勞務之營業人為
      營業稅之納稅義務人；所謂「銷售貨物」係指將貨物之所
      有權移轉與他人，以取得代價者，此觀首揭營業稅法第1
      條、第2 條第1 款、第3 條第1 項規定即明。又營業稅法
      第1 條之1 規定：「本法所稱加值型之營業稅，係指依第
      4 章第1 節計算稅額者；所稱非加值型之營業稅，係指依
      第4 章第2 節計算稅額者。」由以上規定可知，凡屬依營
      業稅法第4 章第1 節適用一般稅額計算之營業人，將貨物
      之所有權移轉與他人，以取得代價者，均為銷售貨物，應
      依法繳納加值型之營業稅。又「法院依債權人之聲請拍賣
      債務人之土地時，其土地之移轉雖非出於債務人之意思，
      仍應認債務人為出賣人，其土地增值稅自應向債務人徵收
      。」為司法院院解字第3037號解釋在案。另參照強制執行
      法第70條第6 項亦明文規定「債務人不得應買」，在在揭
      櫫強制執行法上之拍賣，係以債務人為出賣人，拍定人為
      買受人，執行法院則係代債務人出賣之人〈最高法院47年
      台上字第15 2號、80年台抗字第143 號判例參照〉。
（二）本件原告所有臺北市○○區○○街85號3樓、3樓之1、4樓
      之1、87號3樓、3樓之1、4樓及4樓之1等7筆房屋，於96年
      4月間遭臺北地院拍賣，拍定價格35,750,000 元（含稅）
      ，有臺北地院民事執行處96年4 月14日北院錦92執申字第
      12210 號函附強制執行金額計算書分配表影本可稽。原告
      雖主張：法院拍賣貨物前應通知主管稽徵機關向法院聲明
      參加分配，惟被告並未依法向法院聲明參與分配，逕向原
      告補徵營業稅，程序未合云云；但查，依上說明，強制執
      行法上之拍賣，應解釋為買賣之一種，即拍定人為買受人
      ，而以拍賣機關代替債務人立於出賣人之地位。原告所有
      系爭建物於96年4 月間遭臺北地院依強制執行法拍賣，仍
      屬原告銷售貨物之行為，而負有繳納營業稅1,702,381 元
      之租稅債務，縱被告未參與分配，或已參與分配而分配不
      足，均不因而產生原告所負租稅債務歸於消滅之效果，原
      告自應依法繳納營業稅。況本件拍定價款（內含營業稅額
      為買受人支付，應由原告依法報繳），經執行法院分配與
      原告之其他債權人，以清償原告所負債務，是被告未獲分
      配之系爭營業稅，實係用以償還原告對其他債權人所負之
      同額債務，系爭營業稅債權，既未獲清償，從而，被告機
      關乃依首揭規定核定補徵營業稅額1,702,381 元（拍定價
      額35,750,000元÷1.05×5 ﹪），即屬有據。
五、綜上所述，原告起訴論旨，並非可採。被告機關以原告所有
    系爭房屋經法院拍賣，屬原告銷售貨物之行為，核定補徵營
    業稅額1,702,381 元，並無違誤，復查及訴願決定，遞予維
    持，亦無不合。原告訴請撤銷，為無理由，應予駁回。
六、兩造其餘主張陳述，於判決結果不生影響，無庸一一論列，
    併予敘明。
七、據上論結，本件原告之訴為無理由，爰依行政訴訟法第98條
    第1項前段，判決如主文。
中    華    民    國    99    年    5     月    13    日
                       臺北高等行政法院第六庭
                               審判長法  官     闕銘富
                                     法  官     帥嘉寶
                                     法  官     許瑞助
上為正本係照原本作成。
如不服本判決，應於送達後20日內，向本院提出上訴狀並表明上
訴理由，如於本判決宣示後送達前提起上訴者，應於判決送達後
20日內補提上訴理由書（須按他造人數附繕本）。
中    華    民    國    99    年    5     月    13    日
                                     書記官     吳芳靜


司法院資訊處製作；財團法人民間司法改革基金會備份。
